臺灣高雄地方法院民事判決　九十一年親字第七○號
　　原　　　告　　丁○○
　　訴訟代理人　　丙○○
　　被　　　告　　乙○○
右當事人間請求否認子女事件，本院判決如左：
    主      文
確認被告乙○○（男，民國八十四年八月十六日出生，身分證統一編號：Ｚ0000
00000號）非原告之子。
訴訟費用由被告負擔。
    事實及理由
一、原告起訴主張：原告與被告甲○○於民國六十三年五月間結婚，嗣於九十一年四
    月十七日離婚。又被告甲○○早於離婚前之八十一年二月間離家出走，音訊全無
    ，業經原告於八十三年初向警方申報為失蹤人口。迨至八十八年一月二十六日，
    被告甲○○始意外被尋獲，原告方撤銷上開失蹤查尋。又被告甲○○於九十一年
    四月初執意要與原告離婚，原告始查知被告在外已另結新歡，並於八十四年八月
    十六日產下被告乙○○。原告鑑於兩造婚姻關係已難維持，遂同意與被告甲○○
    離婚，並於九十一年四月十七日辦理離婚登記在案。是以，依法被告乙○○固推
    定為原告之婚生子女，惟被告甲○○於受胎期間均離家在外，實際上並無與原告
    同居之事實，顯無自原告受胎之可能。是依民法第一千零六十三條規定，否認被
    告乙○○為原告之子，爰聲明：確認被告乙○○非原告之子等語。
二、被告則以：原告上述所言屬實，被告乙○○並非自原告受胎所生，爰聲明：對原
    告之請求無意見等語，資為抗辯。
三、按「從子女出生日回溯第一百八十一日起至第三百零二日止為受胎期間」、「妻
    之受胎，係在婚姻關係存續中者，推定其所生子女為婚生子女」、「前項推定，
    如夫妻之一方能證明妻非自夫受胎者，得提起否認之訴。但應於知悉子女出生之
    日起，一年內為之」，民法第一千零六十二條第一項、第一千零六十三條第一項
    、第二項分別定有明文。查原告主張其與被告甲○○於六十三年五月間結婚，嗣
    於九十一年四月十七日離婚。又被告甲○○於八十四年八月十六日產下被告乙○○之事實，業據原告提出戶籍謄本為證，核屬相符，並為被告所自承，應堪信為
    真實。再原告主張被告乙○○並非被告甲○○自原告受胎所生乙節，本院審酌如
    下：
  (一)經查，原告與被告甲○○係於六十三年五月間結婚，嗣於九十一年四月十七日離
    婚；被告甲○○所生之子即被告乙○○則係於八十四年八月十六日出生之事實，
    均如前述。依首揭民法第一千零六十二條第一項及第一千零六十三條第一項規定
    ，被告甲○○受胎期間既係在其與原告之婚姻關係存續中，被告乙○○自應推定
    為原告之婚生子女。再者，原告若認被告乙○○非自其受胎所生之子女，依首揭
    民法第一千零六十三條第二項但書規定，原告得於知悉被告乙○○出生之日起一
    年內提起否認子女之訴。又查，被告甲○○自八十一年二月間起即離家去向不明
    ，迨至八十八年一月二十六日始意外被尋獲，而原告係因被告於九十一年四月初
    執意要離婚，始得知被告甲○○於八十四年八月十六日產下被告乙○○乙節，有
    戶籍謄本所載被告甲○○失蹤查尋登記在卷可稽，並經證人即兩造之女丙○○到
    庭證稱：「原告於九十一年三月份才知悉被告乙○○出生的事情，因為兩造之前
    都沒有聯絡，到九十一年三月被告（甲○○）要辦離婚，才告知原告這件事情」
    等語，核屬大致相符。此外觀諸被告乙○○係於九十一年四月二十六日始辦理出
    生之戶籍登記，有戶籍謄本在卷可稽，益見原告確係於九十一年四月間始知悉被
    告乙○○出生乙事，方於知悉之後才辦理其戶籍登記。是以，原告係於九十一年
    五月九日提起本件否認子女之訴，距原告知悉被告乙○○出生之日起，尚未屆滿
    一年，則原告提起本件訴訟，顯未逾起訴期間，先予敘明。
  (二)其次，本件爭點應係被告乙○○是否與原告確具親子血緣關係乙事，故本院本應
    函請醫學專業機構加以鑑定，以求慎重認定其事。惟因原告罹患直腸癌併肝移轉
    、黃膽、輕度肝昏迷等疾病，現已行動不便等情，有診斷證明書一份在卷足佐，
    自有難以前往鑑定之情事存在。然則，本院以為上開親子關係事實之調查認定，
    並不以經醫學鑑定為必要，本院仍可依憑相關證據資料，經綜合判斷後予以認定
    甚明。本院審酌原告主張被告甲○○早於離婚前之八十一年二月間離家出走，音
    訊全無，復於離家時即八十四年八月十六日產下被告乙○○之事實，已如前述，
    並核與證人丙○○到庭所證：「自八十一年起兩造就未同住，也沒有聯絡，被告
    （甲○○）從未回來，我父親（即原告）根本不知道母親（即被告）住哪裡，我
    們曾於八十三年向警局申報被告失蹤，被告於八十八年才又與我父親聯絡．．．
    」等語相符，足見兩造確無同居生活，且亦無發生性關係之事實，而被告甲○○
    到庭復自承被告乙○○確非自原告受胎所生。準上所論，衡情自堪認定被告乙○○並非被告甲○○自原告受胎所生，被告乙○○與原告間並無血緣上之親子關係
    。
四、綜上所述，原告與被告乙○○既無親子血緣關係，從而原告依民法第一千零六十
    三條第二項規定，向本院提起否認子女之訴，訴請確認被告乙○○並非原告之子
    ，洵屬有據，應予准許。
五、結論：原告之訴為有理由，依民事訴訟法民事訴訟法第七十八條、第八十五條第
    一項前段，判決如主文。
中　　　華　　　民　　　國　　九十一　　年　　　六　　　月　　二十八　　日
                              臺灣高雄地方法院家事法庭
~B法　　　官　陳信旗
右為正本係照原本作成。
如不服本判決，應於送達後廿日內，向本院提出上訴狀並表明上訴理由，如於本判決
宣示後送達前提起上訴者，應於判決送達後十日內補提上訴理由書（須附繕本）。
中　　　華　　　民　　　國　　九十一　　年　　　六　　　月　　二十八　　日
~B法院書記官　梁  竫
